臺灣士林地方法院交通事件裁定　　　 100年度交聲字第303號
原處分機關　臺北市交通事件裁決所
異　議　人
即受處分人　謝逸凡
上列異議人即受處分人因違反道路交通管理處罰條例案件，對於
臺北市交通事件裁決所於民國100 年3 月10日所為之處分（原處
分案號：北市裁罰字第裁22-ZIB179472號），聲明異議，本院裁
定如下：
    主  文
異議駁回。
    理  由
一、按汽車駕駛人，駕駛汽車之行車速度，超過規定之最高時速
    60公里以上者，處新臺幣（下同）6,000 元以上24,000元以
    下罰鍰，並當場禁止其駕駛；汽車駕駛人有該款行為者，並
    吊扣該汽車牌照3 個月，道路交通管理處罰條例第43條第1
    項第2 款、第4 項定有明文。
二、原處分意旨略以：異議人即受處分人謝逸凡所有之車牌號碼
    1688-ZS 號自用小客車，於民國100 年1 月9 日下午1 時31
    分許，行經國道3 號南下25公里處時，因有「行車速度超過
    規定之最高時速60公里以上」之違規行為，經國道公號警察
    局第九警察隊木柵分隊員警逕行製單舉發，嗣經原處分機關
    認上開超速違規事實明確，依道路交通管理處罰條例第43條
    第4 項規定，裁處吊扣上開自小客車汽車牌照3 個月等語。
三、異議意旨略以：林俐吟於100 年1 月9 日下午1 時31分許駕
    駛本人所有1688-ZS 號自用小客車在國道3 號南下25公里，
    遭警逕行舉發超速之違規，然本人非違規之汽車駕駛人，原
    處分機關自不得以法律所無之規定，對本人作成限制或剝奪
    其自由或權利之處分，而道路交通管理處罰條例第43條第4
    項不僅未規定汽車所有人之可歸責事由，且係連接至同條第
    1 項處罰汽車駕駛人罰鍰之規定，足見該條第4 項規定意旨
    係在處罰汽車駕駛人，並非得將該處罰轉嫁予汽車所有人，
    況且，道路交通管理處罰條例第43條第4 項之立法目的在預
    防具有高度危險駕駛之行為人再犯，致危及其他用路人之生
    命、身體、財產所之加重處罰。準此，汽車駕駛人與汽車所
    有人並非同一人，而違反上開規定時如對汽車所有人裁處吊
    扣汽車牌照3 個月之處罰，並不能達預防具有高度危險駕駛
    行為再犯之目的，故請予以撤銷原處分云云。
四、經查：
  (一)異議人所有之自小客車行經上開時、地，為原舉發機關逕認
    有「駕駛人行車速度超過規定之最高時速60公里以上」之違
    規行為，逕行製單舉發一節，有舉發違反道路交通管理事件
    通知單在卷可憑（見本院卷第6 頁），並為異議人所不爭執
    （見本院卷第4 頁），是本件違規事實堪以認定，合先敘明
    。
  (二)異議人雖辯以前詞，惟查：
  1.按道路交通管理處罰條例第43條第4 項之文義以觀，其吊扣
    汽車牌照之對象係「違規之汽車牌照」，並無違規汽車駕駛
    人應與汽車所有人為同一人始能吊扣汽車牌照之限制。考其
    立法目的係慮及汽車所有人擁有支配管領汽車之權限，對於
    汽車之使用方式、用途、供何人使用等，得加以篩選控制，
    非無擔保其汽車之使用者具備法定資格及駕駛行為合於交通
    管理規範之義務，否則無異縱容汽車所有人放任其所有之汽
    車供人恣意使用，徒增道路交通之風險，殊非事理之平。是
    以道路交通管理處罰條例第43第1 項第2 款、第4 項關於吊
    扣汽車牌照之處分，應係針對汽車所有人所設之特別規定，
    自不得僅以汽車所有人已依道路交通管理處罰條例第85條第
    1 項規定指出汽車之實際使用人即遽認無道路交通管理處罰
    條例第43第1 項第2 款、第4 項規定適用之餘地（臺灣高等
    法院暨所屬法院98年法律座談會刑事類提案第21號研討結果
    參照），顯見道路交通管理處罰條例第43條第4 項之處罰客
    體包含汽車所有人，是以，異議人辯稱並非實際駕駛人，不
    應予以裁罰云云，並無可採。
  2.其次，上開吊扣汽車牌照之特別規定，究屬行政義務違反之
    處罰，參照大法官會議釋字第275 號解釋、行政罰法第7條
    第1 項及道路交通管理處罰條例第85條第4 項之規定，異議
    人對於其所有汽車之違規事由雖受過失之推定，仍可經由舉
    證證明其並無故意及過失而得以免罰，而異議人雖陳稱案發
    當時係由林俐吟駕駛前開自用小客車一情（見本院卷第4 頁
    ），惟遍核卷內，異議人並未提出任何對於實際駕駛人之違
    規已盡相當提醒及注意義務，從而己身欠缺故意或過失之相
    關資料以俾調查，且經本院合法傳喚後，異議人亦未於100
    年5 月25日到庭說明，有個人戶籍資料查詢結果、本院送達
    證書及報到單在卷可佐（見本院卷第14頁、第16頁至第17頁
    ），是以，異議人並未舉證對於所有車輛之使用人已盡篩選
    控制之責，或縱加相當之監督而仍不免發生違規之狀況，僅
    空言係林俐吟於上開時、地駕駛上開自小客車云云，揆諸前
    開說明，異議人既經推定過失，復未舉證證明自己並無過失
    ，原處分機關依上揭規定所為裁處即無違誤可言，異議人以
    前詞置辯，仍非可採。
五、綜上，本件異議人所有之上開自用小客車於上揭時、地因有
    「駕駛人行車超過規定之最高時速60公里以上」之違規行為
    ，原處分機關引用道路交通管理處罰條例第43條第1 項第2
    款、第4 項規定，吊扣上開自用小客車之牌照3 個月，並無
    不當或違誤之處，異議人為此聲明異議，為無理由，應予駁
    回。
據上論斷，應依道路交通事件處理辦法第18條，裁定如主文。
中    華    民    國   100    年    6     月    9     日
                        交通法庭法  官  劉育琳
以上正本證明與原本無異。
如不服本裁定應於送達後 5日內向本院提出抗告狀。
                                書記官  朱宮瑩
中    華    民    國   100    年    6     月    9     日